【裁判字號】    96,上易,634
【裁判日期】    970624
【裁判案由】    給付價金等
【裁判全文】
臺灣高等法院民事判決                 96年度上易字第634號
上  訴  人  麥柏股份有限公司
法定代理人  丁○○
訴訟代理人  王傳賢律師
被  上訴人  壹化資訊有限公司
法定代理人  乙○○
上列當事人間給付價金等事件，上訴人對於中華民國96年6月13
日臺灣臺北地方法院96年度訴字第1202號第一審判決提起上訴，
經本院於97年6月10日言詞辯論終結，判決如下：
    主  文
原判決關於命上訴人給付部分及該部分假執行之宣告，暨命上訴
人負擔訴訟費用之裁判均廢棄。
上開廢棄部分，被上訴人在第一審之訴及假執行之聲請均駁回。
第一、二審訴訟費用由被上訴人負擔。
    事  實
甲、上訴人方面：
一聲明：
  (一)原判決不利於上訴人部分廢棄。
  (二)上開廢棄部分，被上訴人在第一審之訴及假執行之聲請均駁
    回。
二陳述：除與原判決記載相同者外，補稱略以：
  (一)兩造於民國94年8月11日簽訂之合作同意書第2條約定，被上
    訴人就IBM/Lotus Notes/Domino應用系統程式元件庫另行報
    價，待上訴人接受後，再發給採購單進行採購。被上訴人提
    供之報價單記載：上訴人開立採購單給被上訴人時，支付50
    ％之費用，安裝後支付30％之費用，被上訴人協助教育訓練
    後支付20％之費用，報價單最後一行並記載：「如蒙貴公司
    之同意，請簽名後回傳，以為合約之依據」等語，上訴人於
    94年間第１次向被上訴人採購軟體時即循此程序辦理。嗣被
    上訴人派駐於上訴人擔任顧問之曾錦瑞未經上訴人同意採購
    ，即分別於94年10月11、27日、 同年12月5、20日先將「模
    具暫付款管理、製造指示書、樣品規格書、球頭訂單明細」
    等4項 系統軟體（下稱系爭軟體）安裝於上訴人之電腦主機
    ，利用上訴人員工配合進行測試，其後方於94年12月27日檢
    附同年月15日製作之報價單，簽請上訴人核示。故系爭軟體
    之安裝測試與上訴人有無同意採購無關。
  (二)被上訴人明知上訴人並未同意採購系爭軟體，故於95年1月9
    日、同年4月17日就「Notes應用系統開發及導入第二階段」
    價金請款時，均扣除系爭軟體之價金新台幣（下同）70萬元
    ，僅就其餘部分共249,000元加計5％營業稅計算，開立統一
    發票向上訴人請款。可見兩造並未就系爭軟體成立買賣契約
    。
  (三)上訴人員工甲○○雖於95年2月4日在被上訴人所出具包含系
    爭軟體在內共12項產品之出貨單上簽名，但僅表示被上訴人
    確有將系爭軟體安裝於上訴人電腦主機之事實，並未就系爭
    軟體為買賣之要約或承諾。何況該出貨單未記載商品價格，
    難認上訴人就系爭軟體之價金與被上訴人達成合意。此由被
    上訴人據以請款之95年4月17日統一發票 仍不含系爭軟體之
    價金，可知甲○○於95年2月4日簽署出貨單後，並未改變原
    買賣範圍。
  (四)被上訴人於原審所提96年4月18日準備書狀附件二 為系爭軟
    體之測試紀錄，非正式使用紀錄。系爭軟體安裝後，屢經測
    試仍不符上訴人之使用需求， 故曾錦瑞於95年6月間停止續
    任上訴人之顧問後，並未提出統一發票向上訴人請款，且直
    到95年7月17日尚發電子郵件予上訴人總經理丙○○稱：「
    請確認後回傳訂購單，或者親自到大甲拜訪鄭總並詳談這些
    訂購單及未來的資訊規劃」等語，足證兩造尚未達成買賣之
    意思合致。
  (五)上訴人總經理丙○○於95年4月10日所書字條記載「ERP系統
    逐漸導入」等語，與被上訴人是否完成系統整合或上訴人是
    否同意購買系爭軟體均無關。依甲○○證稱：「因為功能有
    爭議，所以暫停購買，所以都是測試階段，沒有正式使用」
    、「（測試時有無符合公司使用？）沒有，所以我們才沒有
    付款」等語，及曾錦瑞證稱：「（林先生說使用這套系統不
    符合，有無在6、7月前向你提出這些問題？）在 6月之前他
    們有提出，我有照時修改好，但在6月20日通知我 不須再到
    場服務，我就無法再為他修改」等語，顯見自95年2月4日至
    96年6月之前， 系爭軟體因功能效果不符上訴人需求而持續
    測試修改，上訴人未於95年2月4日同意採購，亦未曾正式使
    用。
  (六)上訴人於95年7月底已停止輸入資料於系爭軟體， 惟個別員
    工實際執行情形可能有些許時間差異，因而有於95年8月7、
    9日仍有輸入資料情形。至於上訴人在97年2月17日增設一台
    Notes主機，係使用上訴人已購買之Notes Email系統，與系
    爭軟體無關。
三、證據：除援用原審提出者外，補提94年7月27日報價單、 94
    年8月1日、同年9月26日、 同年10月5日統一發票、94年9月
    26日出貨單等影本為證。
乙、被上訴人方面：
一聲明：上訴駁回。
二陳述：除與原判決記載相同者外，補稱略以：
  (一)上訴人總經理丙○○於95年1月3日已同意採購系爭軟體，僅
    註明須再檢討其效果及功能性，嗣上訴人資訊專員甲○○已
    於95年2月4日簽收系爭軟體，甲○○有能力驗收系爭軟體，
    其簽收時毋須知道單價，故出貨單未載單價。嗣上訴人於95
    年7月至95年12月間繼續使用系爭軟體。
  (二)被上訴人於95年4月17日請款時， 因上訴人正努力於導入上
    線中，遂給予30日之評估期， 詎料上訴人於95年6月10日通
    知被上訴人指派駐廠服務之曾錦瑞不得進廠。嗣上訴人於95
    年7月13日來信詢問如何於系爭軟體之製造指示書中 系統中
    新增使用者及如何做權限設定，被上訴人研判上訴人仍然繼
    續使用，始進行請款。
  (三)市場上之商業軟體，ERP用於進銷存，Notes用於電子郵件及
    文件庫，其間是否能連線，非絕對必要，合作同意書及報價
    單亦未約定須連線或整合。
  (四)因買賣契約已成立，上訴人亦未終止採購或辦理銷貨退回手
    續，表示系爭軟體之買賣已成立且仍有效，被上訴無權任意
    刪除上訴人已上線之系統。
  (五)上訴人之員工於95年8月7、9日 尚在使用系爭軟體，且若丙
    ○○質疑Notes 軟體之功能，何以於甲○○簽署出貨單後，
    鑑於Notes主機因使用者過量而於97年2月17日同意增設另一
    台Notes主機。
三證據：除援用原審提出者外， 補提94年8月3日、95年1月19日
  、同年2月25日、同年3月15、20、21日之上訴人電子郵件、群
  樺科技報價單、上訴人第二台Notes Email Server規劃書、95
  年8月7日製造指示書、95年8月9日訂單明細、資訊系統開發參
  考文獻等影本為證。
    理  由
一被上訴人主張：兩造於94年8月11日簽訂合作同意書， 約定由
  被上訴人提供為期1年之「Notes應用系統授權使用及導入服務
  ，與ERP專業顧問服務」予上訴人，解決各種IBM/Lotus Notes
  /Domino應用系統程式元件庫之開發技術和人力資源及各種ERP
  導入所衍生之介面開發或供應鏈整合介面開發等問題，被上訴
  人就IBM/LotusNotes/ Domino應用系統程式元件庫則另行報價
  ，待上訴人接受並發給被上訴人採購單後，再為上訴人量身修
  改；嗣被上訴人指派曾錦瑞為上訴人提供駐廠服務，曾錦瑞將
  系爭軟體安裝於上訴人之電腦主機後，上訴人自94年10月27日
  起開始上線使用，曾錦瑞於94年12月27日提出報價單簽請上訴
  人總經理丙○○核示，丙○○已於95年1月3日同意採購，僅表
  示系爭軟體尚須再檢討其效果及功能性，其後上訴人資訊專員
  甲○○於95年2月4日簽收系爭軟體， 並曾於95年7月13日以電
  子郵件要求被上訴人指導如何在製造指示書系統內增加使用者
  及做權限設定；被上訴人於95年7月13日、同年11月9日分別以
  電子郵件、存證信函通知上訴人給付價款，上訴人置之不理，
  謊稱已刪除系爭軟體，實則使用至95年12月底，爰依合作同意
  書之契約關係，請求上訴人給付系爭軟體之價金等情，求為判
  命上訴人給付70萬元及自起訴狀繕本送達翌日起至清償日止按
  年利率5％ 計付利息之判決（被上訴人超過此部分之請求業經
  原審判決敗訴確定）。
二上訴人則辯稱：依兩造簽訂之合作同意書第２條約定，被上訴
  人就IBM/Lotus Notes/Domino應用系統程式元件庫應另行報價
  ，待上訴人接受後，再發給採購單進行採購。惟被上訴人派駐
  於上訴人擔任顧問之曾錦瑞未經上訴人同意採購，即分別於94
  年10月11、27日、同年12月5、20日 先將系爭軟體安裝於上訴
  人之電腦主機，利用上訴人員工配合輸入資料進行測試，其後
  方於94年12月27日檢附報價單簽請上訴人核示，然上訴人並未
  同意採購系爭軟體，故被上訴人於95年1月9日、同年4月17 日
  就上開報價單請款時，已扣除系爭軟體之價金。上訴人員工甲
  ○○於95年2月4日在被上訴人出具之出貨單上簽名，僅表示被
  上訴人確有將系爭軟體安裝於上訴人電腦主機，非就系爭軟體
  為承諾購買。系爭軟體安裝後，屢經測試仍不符上訴人之使用
  需求，上訴人未曾正式使用，且於95年7月底 已停止輸入資料
  於系爭軟體，嗣並將系爭軟體移除等語。
三兩造不爭執事項：
  (一)兩造於94年8月11日簽訂合作同意書，約定被上訴人提供「
    Notes應用系統授權使用及導入服務，與ERP 專業顧問服務」
    等技術服務予上訴人，為期１年，以解決上訴人可能遇到的
    各種IBM/Lotus Notes/Domino應用系統程式元件庫之開發技
    術和人力資源問題及各種ERP 導入所衍生之介面開發或供應
    鏈整合介面開發。被上訴人派員駐廠服務於上訴人，每週4
    天，每天工作8小時，專業顧問服務費用採月結方式，每天6
    千元。另被上訴人就IBM/Lotus Notes/ Domino 應用系統程
    式元件庫另行報價，待上訴人接受並發給被上訴人採購單後
    ，被上訴人另行專案為上訴人量身修改。上訴人向被上訴人
    購買之系統，上訴人擁有使用權，有權於備份之目的下重製
    該系統，惟不得再授權第三者使用或將該系統以商品型式對
    外販售（參見原法院卷第5、6頁之合作同意書第1至4條及第
    7條)。
  (二)被上訴人依上開合作同意書指派曾錦瑞駐廠服務於上訴人。
    曾錦瑞於94年10月11日至同年12月20日間將總價70萬元之系
    爭軟體安裝於上訴人之電腦主機。嗣曾錦瑞於94年12月27日
    以簽呈將包含系爭軟體在內共12項產品之報價單簽請上訴人
    之總經理丙○○核示，丙○○則於95年1月3日批示：「第4
    季的第2、3、4、5項合計 NT.70萬元應當再予以檢討其效果
    及功能性。餘可。」等語（參見原法院卷第7、8頁之報價單
    及簽呈)。
    1.曾錦瑞出具之上開報價單，於產品名稱及規格表上方記載
      ：「工程名稱：Notes 應用系統開發及導入第二階段」、
      「報價日期：2005年12月15日」、「有效日期：30天」，
      於產品名稱及規格表下方記載：「合計新台幣$949,000，
      含稅價$996,450」、「3.付款方式：月結30天。3.1 甲方
      （即上訴人）開立採購單給乙方（即被上訴人）時，甲方
      支付50％的費用。3.2 乙方依甲方需求進行修改，至甲方
      指定地點安裝後，甲方支付30％的費用。3.3 乙方協助甲
      方教育訓練後，甲方支付20％的費用。」、「5.本報價單
      經客戶簽章後回傳視同訂單即刻生效。」、「如蒙貴公司
      之同意，請簽名後回傳，以為合約之依據。」等語，而左
      下方之客戶簽章欄空白。
    2.曾錦瑞94年12月27日簽呈之主旨為：「茲就第4季 已完成
      且上線的1項Notes  Licence及11項系統報價，共未稅NT$
      949,000，請核示。」、「說明：…如附件第2項至第12項
      為2005年第4季已完成且上線的系統。」、 「擬辦：呈總
      經理核示後，依報價單作業。」、「批示：第4季的第2、
      3 、4、5項合計 NT.70萬元應當再予以檢討其效果及功能
      性。餘可。丙○○1/3/'06」。
  (三)曾錦瑞94年12月27日簽呈主旨所稱：「第4季 已完成且上線
    」之系爭軟體，其完成及上線必須輸入上訴人之資料，以供
    測試，由曾錦瑞請上訴人各部門員工分別輸入。
  (四)曾錦瑞於95年2月3日出具包含系爭軟體在內共12項產品之出
    貨單予上訴人， 上訴人資訊專員甲○○於同年月4日在出貨
    單上簽名（參見原法院卷第9頁之出貨單）。 其後曾錦瑞並
    未再度將系爭軟體安裝於上訴人之電腦主機。
  (五)上訴人總經理丙○○於95年4月10日書寫字條予曾錦瑞， 記
    載：「由於ERP 系統逐漸導入，自本季（第2季）開始4月份
    ，4月15日之前您的出席為每週3天，4月16日至4月30日為每
    週2天，5月1日至5月31日為每週1天，6月1日至6月30日為兩
    週1天，如此，逐步將ERP工作移轉為以麥柏及和誠公司內部
    人員為核心，為盼」等語（參見原法院卷第93頁之字條）。
  (六)被上訴人於95年1月9日開立品名為「Notes 應用系統開發及
    導入第二階段」 未稅金額124,500元、加計5％ 營業稅金額
    130,725元之統一發票向上訴人請款；另於95年4月17日開立
    品名為「Notes 應用系統開發及導入第二階段尾款50％」未
    稅金額124,500元、加計5％ 營業稅金額130,725元之統一發
    票向上訴人請款，上訴人已如數給付上開價款（參見本院卷
    第28、29頁之統一發票）。兩張統一發票未稅金額共計249,
    000元，為94年12月15日報價單未稅金額949,000元扣除系爭
    軟體價格70萬元後之餘額。
  (七)上訴人資訊專員甲○○於95年6月10日 以電子郵件通知曾錦
    瑞：「2006年6月份開始， 壹化公司的服務為：麥柏公司有
    需要才提出請求，沒有需要，沒有提出請求，就不必主動來
    訪，否則將無法請領到顧問費用」等語。（參見原法院卷第
    63頁之電子郵件）
  (八)95年6月10日以前， 曾錦瑞尚駐廠服務於上訴人，直接使用
    上訴人之電腦；95年6月10日以後至95年8月11日（合作同意
    書1年期滿時），曾錦瑞仍可在上訴人廠外 以電腦連線至上
    訴人電腦主機，提供合作同意書所載之服務或刪除安裝於上
    訴人電腦主機中之系爭軟體。
  (九)原法院卷第47至50頁，係95年3月27日至95年6月2日間 與系
    爭軟體有關之上訴人電腦畫面；原法院卷第65至78頁，係94
    年10月27日至95年6月7日間與系爭軟體有關之上訴人電腦畫
    面。
  (十)上訴人資訊專員甲○○於95年7月13日下午4時26分，以電子
    郵件詢問曾錦瑞如何於系爭軟體之製造指示書中新增使用者
    ，如何做權限設定等語；曾錦瑞於同日下午11時38分以電子
    郵件回覆甲○○（副本抄送上訴人總經理丙○○jeremy）：
    「貴公司使用該系統及其他共７套系統已超過半年，但本公
    司尚未請款，…茲以本信件向貴公司進行請款…」。上訴人
    總經理丙○○ jeremy於95年7月14日以電子郵件請曾錦瑞回
    電詳談，並詢問曾錦瑞是否仍為上訴人之顧問等語；曾錦瑞
    於95年7月17日以電子郵件回覆 jeremy：「請確認後回傳訂
    購單，或者親自到大甲拜訪鄭總並詳談這些訂購單及未來的
    資訊規劃。」（參見原法院卷第11至13頁之電子郵件）
  (十一)被上訴人於95年11月9日寄發存證信函請上訴人於文到7日內
    付清系爭軟體之帳款70萬元。（參見原法院卷第14、15頁之
    存證信函）
  (十二)上訴人曾於94年間向被上訴人採購 Dotes/Domino Server建
    置及AP 導入軟體，兩造交易方式為：94年7月27日被上訴人
    提出產品合計含稅價812,700元 之報價單予上訴人，上訴人
    總經理丙○○同意採購後簽名回傳。被上訴人於同年8月1日
    ，檢附406,350元之統一發票向上訴人請領簽約款。同年9月
    26日上訴人資訊專員甲○○於被上訴人之出貨單上簽名，被
    上訴人檢附243, 810元之統一發票向上訴人請領第二期款。
    同年10月5日被上訴人檢附162,540元之統一發票向上訴人請
    領第三期款。 （參見本院卷第23頁之94年7月27日報價單、
    第24、26-27頁之統一發票3紙、第25頁之出貨單）
四兩造爭執要點及本院之判斷
  本件兩造爭執要點在於：上訴人是否已同意購買系爭軟體？被
  上訴人主張兩造已就系爭軟體成立買賣契約，請求上訴人給付
  價金，依民事訴訟法第277條前段規定， 應就上訴人已承諾購
  買系爭軟體之事實負舉證責任。茲分述如次：
  (一)上訴人總經理丙○○是否已於於95年1月3日承諾購買系爭軟
    體？
    按「非對話為要約者，依通常情形可期待承諾之達到時期，
    相對人不為承諾時，其要約失其拘束力。」民法第157 條定
    有明文。 依兩造於94年8月11日所訂合作同意書之約定，關
    於應用系統程式元件庫，被上訴人應先報價，待上訴人接受
    並發給採購單後，再另行專案為上訴人量身修改。被上訴人
    依上開合作同意書指派曾錦瑞駐廠服務於上訴人期間，曾錦
    瑞先於94年10月11日至同年12月20日間將系爭軟體安裝於上
    訴人之電腦主機後，再於94年12月27日以簽呈附報價單向上
    訴人總經理丙○○表示：「茲就第4季已完成 且上線的一項
    Notes Licence 及11項系統報價，共未稅NT$949,000，請核
    示。…如附件第2項至第12項為2005年第4季已完成且上線的
    系統。擬辦：呈總經理核示後，依報價單作業」，所稱「第
    4季已完成且上線」 者包含系爭軟體，其完成及上線必須輸
    入上訴人之資料，以供測試，曾錦瑞則請上訴人各部門員工
    分別輸入，嗣丙○○於95年1月3日批示：「第4季的第2、3
    、4、5項合計 NT.70萬元應當再予以檢討其效果及功能性。
    餘可」等情，為兩造所不爭執。可見在被上訴人就系爭軟體
    報價前，亦即上訴人尚未同意採購系爭軟體前，被上訴人指
    派之曾錦瑞已先將系爭軟體安裝於上訴人之電腦主機，且已
    由上訴人員工輸入資料供測試。故曾錦瑞將系爭軟體安裝於
    上訴人之電腦主機時，尚難謂上訴人已承諾購買系爭軟體；
    而上訴人總經理丙○○於曾錦瑞就含系爭軟體在內之12項產
    品報價時，既於簽呈上批示：系爭軟體應當再予以檢討其效
    果及功能性，「餘可」等語，顯然並未滿意系爭軟體測試之
    效果及功能性而未承諾購買系爭軟體，上訴人就系爭軟體之
    要約已失其拘束力。從而尚難以系爭軟體已安裝於上訴人之
    電腦主機及丙○○批示系爭軟體應當再予以檢討其效果及功
    能性等語，遽認兩造就系爭軟體已成立買賣契約。
  (二)上訴人資訊專員甲○○於95年2月4日在出貨單上簽名，可否
    證明兩造已就系爭軟體成立買賣契約？
    1.被上訴人對於甲○○結證稱：其無代表上訴人就系爭軟體
      簽約之權限， 僅總經理有簽約權限等語 （參見本院卷第
      121頁之97年1月24日準備程序筆錄），並不爭執，則曾錦
      瑞於95年2月3日出具包含系爭軟體在內共12項產品之出貨
      單予上訴人， 甲○○於同年月4日在出貨單上簽名，難認
      係代表上訴人與被上訴人成立買賣契約。
    2.被上訴人雖主張甲○○當時係簽收並驗收系爭軟體等語，
      然而，系爭軟體在曾錦瑞報價前已安裝於上訴人之電腦主
      機，甲○○於95年2月4日在出貨單上簽名後，曾錦瑞並未
      再度安裝等情，為兩造所不爭執，參酌被上訴人陳稱：「
      （對丙○○未批可之系爭軟體是否認為尚不能請款？）是
      。因丙○○說系爭軟體應當再予以檢討其效果及功能性，
      故曾錦瑞繼續修改」等語（參見本院卷第142頁之97年4月
      3日準備程序筆錄） 及曾錦瑞於原審結證稱：「（林先生
      說使用這套系統不符合，有無在6、7月前向你提出這些問
      題？）在6月之前他們有提出，我有照時修改好，但在6月
      20日通知我不須再到場服務，我就無法再為他修改」等語
      （參見原法院卷第82頁之96年5月30日言詞辯論筆錄），
      可見被上訴人於丙○○未就系爭軟體批可時，已自知尚不
      能請款，須繼續修改，且至95年6、7月間仍在修改，是難
      認系爭軟體於95年2月4日甲○○簽出貨單時已就丙○○批
      示「應當再予以檢討其效果及功能性」部分修改至符合上
      訴人之需求，從而難認上訴人於95年1月3日至95年2月4日
      間曾改變立場而同意購買系爭軟體。故甲○○結證稱：其
      簽收係表示曾錦瑞於上訴人電腦主機安裝系爭軟體等語，
      並非無據，被上訴人主張甲○○已於95年2月4日簽收並驗
      收系爭軟體等語，難認可採。
    3.再依被上訴人於 95年1月9日、同年4月17日，就94年12月
      15日報價單所列產品，開立品名為「Notes 應用系統開發
      及導入第二階段」之統一發票，分別向上訴人請款50％時
      ，其金額均已扣除系爭軟體之價格70萬元等事實（詳見兩
      造不爭執事項(六)），可見無論在丙○○批示簽呈後或甲○
      ○簽出貨單後，被上訴人均未就系爭軟體向上訴人請款。
      參酌曾錦瑞雖於原審結證稱：「我們是在12月報價，我們
      是營利事業，不可能給他用超過30天，…我們不可能給他
      們一直使用到點頭說好才要付款」、「（…合作這段期間
      ，出貨單多久會付款？）出完出貨單一個月付款」等語（
      參見原法院卷第82頁之96年5月30日言詞辯論筆錄）， 卻
      遲至95年7月13日回覆甲○○之電子郵件時， 方表示請款
      之意（詳見兩造不爭執事項(十)），亦難認兩造曾於95年1
      月3日丙○○批示簽呈後 至95年2月4日甲○○簽出貨單前
      就系爭軟體成立買賣契約。
    4.至於上訴人總經理丙○○於 95年4月10日書寫予曾錦瑞之
      字條記載：「由於ERP系統逐漸導入，自本季（第2季）開
      始4月份，4月15日之前您的出席為每週3天，… 如此，逐
      步將ERP工作移轉為以麥柏 及和誠公司內部人員為核心，
      為盼」等語（詳見兩造不爭執事項(五)），應係指兩造所訂
      合作同意書第1條關於被上訴人提供「Notes應用系統授權
      使用及導入服務，與ERP專業顧問服務」中之「各種ERP導
      入所衍生之介面開發或供應鏈整合介面開發」部分，與合
      作同意書第2條約定被上訴人另行報價之 「IBM/ Lotus
      Notes/ Domino 應用系統程式元件庫」無關，不能因該字
      條內容，遽認被上訴人依約另行報價之系爭軟體已符合上
      訴人之需求或兩造已成立買賣契約。
  (三)上訴人是否於95年12月前繼續使用系爭軟體而可認為有承諾
    購買之事實？
    1.按「依習慣或依其事件之性質，承諾無須通知者，在相當
      時期內，有可認為承諾之事實時，其契約為成立。」民法
      第161條第1項固有明文，惟客觀上是否有可認為承諾之事
      實存在，應依具體情事決定之（最高法院95年台上第 969
      號判決意旨可資參照）。次按所謂默示之意思表示，係指
      依表意人之舉動或其他情事，足以間接推知其效果意思者
      而言，若單純之沉默，則除有特別情事，依社會觀念可認
      為一定意思表示者外，不得謂為默示之意思表示，最高法
      院29年上字第762號判例可資參照。
    2.兩造於94年8月11日所簽合作同意書 已約定被上訴人就應
      用系統程式元件庫報價，待上訴人接受並發給被上訴人採
      購單後，被上訴人另行專案為上訴人量身修改。曾錦瑞就
      系爭軟體報價前，雖已先將系爭軟體安裝於上訴人之電腦
      主機，惟其後仍檢具報價單簽請上訴人總經理丙○○核示
      ，已如前述。參酌曾錦瑞於95年7月17日 尚發電子郵件予
      丙○○稱：「請確認後回傳訂購單，或者親自到大甲拜訪
      鄭總並詳談這些訂購單及未來的資訊規劃」等語，足見兩
      造就系爭軟體之買賣須由上訴人將承諾之意思表示通知被
      上訴人，尚非「依習慣或依其事件之性質，承諾無須通知
      者」，應不適用民法第161條第1項之規定。
    3.縱然兩造就系爭軟體之買賣契約得因上訴人默示承諾而成
      立，惟客觀上是否有可認為默示承諾之事實存在？被上訴
      人雖主張上訴人使用系爭軟體至95年12月底，並提出94年
      10月27日至95年6月7日間與系爭軟體有關之上訴人電腦畫
      面共18頁及95年8月7日製造指示書、95年8月9日訂單明細
      為證，惟該等電腦畫面僅顯示系爭軟體中有94年2月5日至
      95年6月7日間之數筆資料，資料時間跨越94年12月27日曾
      錦瑞報價前後，且連同製造指示書、訂單明細等資料之日
      期間隔分別在數日至數十日間不等，實難認係上訴人正式
      使用之情形。另甲○○雖曾於95年7月13日 以電子郵件詢
      問曾錦瑞如何於系爭軟體之製造指示書中新增使用者及做
      權限設定等語，惟參酌前述曾錦瑞於報價前已先將系爭軟
      體安裝於上訴人之電腦主機，由上訴人員工輸入資料供測
      試，報價而未經丙○○批可後，仍繼續修改至95年6、7月
      間等情，則上訴人主張當時係在評估系爭軟體之功能等語
      ，尚非無據。從而，被上訴人未能舉證證明系爭軟體於丙
      ○○批示簽呈後已測試、修改至上訴人可正式使用而同意
      購買之程度，即難以上開電腦畫面等資料或甲○○之電子
      郵件，遽認上訴人於客觀上已默示承諾購買系爭軟體。至
      於曾錦瑞雖於原審結證稱：據其所知，甲○○用到95年底
      等語，然別無實據，且曾錦瑞係被上訴人法定代理人之配
      偶，其證詞難認無偏頗之虞，所言實難遽為採信。何況被
      上訴人既未能舉證證明上訴人已正式使用系爭軟體，縱然
      上訴人至95年12月底仍消極未將系爭軟體自其電腦主機移
      除，亦難因此遽認上訴人係默示承諾購買系爭軟體。
五綜上所述，被上訴人依合作同意書之契約關係，請求上訴人給
  付系爭軟體之價金70萬元及自起訴狀繕本送達翌日起至清償日
  止按年利率5％計算之利息，為無理由，不應准許， 其假執行
  之聲請亦失所附麗，應併予駁回。原審就此部分判命上訴人給
  付，並為假執行之宣告，尚有未洽。上訴意旨指摘原判決不當
  ，求予廢棄改判，為有理由。爰由本院將原判決此部分予以廢
  棄改判如主文第2項所示。
六本件事證已臻明確，兩造其餘攻擊防禦方法及未經援用之證據
  ，經本院斟酌後，認均不足以影響本判決之結果，自無逐一詳
  予論駁之必要，併此敘明。
七據上論結，本件上訴為有理由。依民事訴訟法第450條、 第78
  條，判決如主文。
中    華    民    國    97    年    6     月    24    日
                    民事第九庭
                        審判長法  官  黃熙嫣
                              法  官  呂太郎
                              法  官  林玲玉
正本係照原本作成。
不得上訴。
中    華    民    國    97    年    6     月    27    日
                              書記官  倪淑芳


司法院資訊處製作；財團法人民間司法改革基金會備份。
